【裁判字號】    95,訴,2449
【裁判日期】    951122
【裁判案由】    清償債務
【裁判全文】
臺灣板橋地方法院民事判決              95年度訴字第2449號
原      告  丁○○
訴訟代理人  丙○○
被      告  甲○○
                        200.
            戊○○
            乙○○
上列當事人間請求清償債務事件，本院判決如下：
    主  文
原告之訴及其假執行之聲請均駁回。
訴訟費用由原告負擔。
    事實及理由
一、按民事訴訟法第249條第2項規定：「原告之訴，依其所訴之
    事實，在法律上顯無理由者，法院得不經言詞辯論，逕以判
    決駁回之。」。次按最高法院62年台上字第845 號判例意旨
    所謂原告之訴，依其所訴之事實，在法律上顯無理由者，係
    指依原告於訴狀內記載之事實觀之，在法律上顯然不能獲得
    勝訴之判決者而言。本件請求清償債務事件，本院認顯無理
    由，爰不經言詞辯論，逕以判決駁回原告之訴，應先敘明。
二、原告起訴主張略以：緣訴外人黃明村、黃陳玉女於民國89年
    2 月14日以如附表所示之不動產，為擔保訴外人黃明村對訴
    外人聯邦商業銀行股份有限公司（下稱聯邦銀行）於現在及
    將來所負借款等債務之清償，設定新臺幣（下同）804 萬元
    之最高限額抵押權，存續日期自89年2 月14日起至119 年2
    月13日止，清償期依各個債務契約所定之清償日期，並經辦
    理抵押權登記在案。又訴外人聯邦銀行已於94年1 月19日將
    訴外人黃明村、黃陳玉女向其借款之本金5,803,461 元暨相
    關利息、違約金之債權，連同上開抵押權一併讓與原告，並
    於94年4 月8 日完成移轉（變更）登記在案。惟因訴外人黃
    明村、黃陳玉女自94年2 月19日起，即未依約繳納利息，且
    將如附表所示之不動產以買賣為原因移轉登記予被告。按債
    權人得將債權讓與於第三人；讓與債權時，該債權之擔保及
    其他從屬之權利，隨同移轉於受讓人；未支付之利息，推定
    其隨同原本移轉於受讓人，民法第294 條第1 項、第295 條
    定有明文。又按不動產所有人設定抵押權後，得將不動產讓
    與他人，但其抵押權不因此而受影響，民法第867 條亦有規
    定。為此，爰依債權法律關係，被告原應連帶給付原告804
    萬元，然原告今僅就其中一部分即100 萬元先為請求，而提
    起本件訴訟等語，並聲明求為判決：被告應連帶給付原告10
    0 萬元，及自起訴狀繕本送達翌日起至清償日止，按年息百
    分之5 計算之利息，並願供擔保請准宣告假執行云云。
三、按不動產所有人設定抵押權後，將不動產讓與他人者，依民
    法第867 條但書規定，其抵押權固不因此而受影響，即抵押
    權人仍得本於追及其物之效力實行其抵押權，惟該抵押權所
    擔保之債務，並不當然隨同移轉於不動產之現所有人，應視
    現所有人是否承擔原債務而定；倘現所有人未承擔原債務，
    該債務即仍應由原債務人負擔之，抵押權人僅可就抵押物追
    及行使抵押權而已，難謂現所有人為該原債務之債務人，亦
    即法律上該原債務之債權人殊無得向現所有人逕行請求清償
    之根據（最高法院31年上字第2851號判例、72年度台上字第
    1749號判決、88年度台上字第444 號判決意旨參照）。經查
    ，原告前揭主張之事實，縱令屬實，然依上說明，除被告有
    承擔原債務之情形外，該原債務之債務人仍應為訴外人黃明
    村、黃陳玉女等人，被告並非係該原債務之債務人，原告自
    不得逕向被告請求清償。從而，本件依原告起訴狀所載內容
    ，既尚難認原、被告間有何債權債務關係存在，被告並非係
    該原債務之債務人，則為該原債務債權人之原告逕向被告請
    求清償原債務，在法律上即屬顯無理由，自應由本院不經言
    詞辯論，逕以判決駁回之。
四、原告受敗訴判決，其假執行之聲請即失所依據，應併予駁回
    。
五、結論：本件原告之訴為無理由，依民事訴訟法第249 條第2
    項、第78條，判決如主文。
中    華    民    國    95    年    11    月    22    日
                  民事第一庭    法  官  黃若美
以上正本，係照原本作成。
如對本判決上訴，須於判決送達後20日內向本院提出上訴狀
中    華    民    國    95    年    11    月    22    日
                                書記官  傅明華


司法院資訊處製作；財團法人民間司法改革基金會備份。
